臺灣高等法院交通事件裁定　　　 100年度交抗字第1028號
抗　告　人
即受處分人　正大汽車貨運有限公司
代　表　人　李應和
代　理　人　黃招斌
上列抗告人因違反道路交通管理處罰條例事件，不服臺灣桃園地
方法院民國100年6月30日所為裁定（100年度交聲字第451號），
提起抗告，本院裁定如下：
    主  文
抗告駁回。
    理  由
一、原處分意略旨以：受處分人正大汽車貨運有限公司（下稱正
    大貨運公司）所有之車牌號碼826-JC號營業貨運曳引車（下
    稱系爭營業貨運曳引車），於民國 100年1月14日下午3時50
    分許，由吳光忠駕駛，行經新竹市○○路與西濱路口，經新
    竹市警察局第一分局南寮派出所（下稱南寮派出所）員警會
    同駕駛吳光忠將系爭營業貨運曳引車駛至亞興水泥製品股份
    有限公司（下稱亞興水泥公司）過磅，發現該車總重59,720
    kg，然該車核定之總聯結重量為43公噸，超重16,720kg，遂
    以系爭營業貨運曳引車裝載貨物超過核定之重量為由，依違
    反道路交通管理處罰條例第29條之2第1項、第3 項之規定掣
    單逕行舉發，原處分機關依上開條文、違反道路交通管理事
    件統一裁罰基準及處理細則第41條、第43條、第44條及第67
    條等規定，於 100年6月2日以壢監裁字第裁53-E00000000號
    違反道路交通管理事件裁決書，裁處受處分人正大貨運公司
    罰鍰新臺幣（下同）44,000 元，並記汽車違規紀錄1次在案
    等語。
二、原審裁定則以：異議人正大貨運公司之系爭營業貨運曳引車
    ，確於上開時地（由吳光忠駕駛），經南寮派出所員警會同
    駕駛吳光忠將系爭營業貨運曳引車駛至亞興水泥公司過磅，
    發現該車總重59,720kg，然該車核定之總聯結重量為43公噸
    ，超重16,720kg等情，有新竹市警察局舉發違反道路交通事
    件通知單、裁決書、亞興水泥公司過磅單、汽車車籍查詢資
    料各1 紙附卷可稽，此部分事實堪以認定。又新竹市警察局
    第一分局100年2月24日竹市警一分五字第1000004279號函載
    明：「核重43公噸，總重『5,720公噸』、超重16.72 公噸」
    等語，固與舉發單上所載：「核重43公噸，總重59,720『kg
    』，超重16,720公斤」之數據不符，惟當時系爭營業貨運曳
    引車經過磅後，總重確為59,720kg，有亞興水泥公司過磅單
    在卷可佐；且上開函文有關「總重5,720公噸、超重16.72公
    噸」之記載，乃舉發員警誤植等情，亦據新竹市警察局第一
    分局100年6月24日竹市警一分五字第1000013906號函在卷可
    稽。本件對系爭營業貨運曳引車進行秤重之固定地秤係由經
    濟部標準檢驗局（下稱標準檢驗局）檢驗合格，檢定合格號
    碼C1BC0000000號，檢定日期99年1月12 日，有效期間為100
    年1月31日，最大秤量60,000公斤、最小秤量400公斤，檢定
    在法定公差內等情，有新竹市警察局第一分局100年6月24日
    竹市警一分五字第10000139036 號函所檢附之標準檢驗局度
    量衡器檢定合格證書1紙、照片2紙在卷可憑，顯見本件使用
    固定地秤秤量之100年1月14日時，該地秤係在檢定合格之有
    效期限內，且系爭營業貨運曳引車經秤得重量為59,720公斤
    ，亦在上開固定地秤之秤量範圍之內，是本件固定地秤秤量
    之正確性，應可認定。異議人正大貨運公司空言泛稱該固定
    地秤未經標準局檢驗合格，所秤得之數據無法採信云云，顯
    不可採。綜上所述，異議人公司之系爭營業貨運曳引車，於
    前揭時、地確有裝載貨物達59,720公斤，超過核定之總聯結
    重量43公噸之違規事實，要屬明確，洵堪認定。從而，原處
    分機關依前揭道路交通管理處罰條例第29 條之2第1項、第3
    項、違反道路交通管理事件統一裁罰基準及處理細則第41條
    、第43條、第44條、第67條暨違反道路交通管理事件統一裁
    罰標準表之規定，以汽車裝載貨物超過核定之總聯結重量裁
    處罰鍰10,000元，並就超重16.720公噸部分，加罰34,000元
    ，合計裁處異議人公司罰鍰44,000 元，並記汽車違規紀錄1
    次，核無違誤，異議為無理由，應予駁回。
三、抗告意旨略以：當時警方並未出示磅單收執證明，舉發單上
    所載系爭營業貨運曳引車之總重、超重數據，亦與新竹市警
    察局第一分局100年2月24日竹市警一分五字第1000004279號
    函覆內容之數據不符；且經抗告人公司向本件過磅之亞興水
    泥公司查詢，該地磅純屬自用，未經標準檢驗局檢驗合格，
    抗告人幾經申訴原舉發單位前後說辭不一的回覆，亦未檢附
    標準檢驗局度量衡器檢定合格證書，原審裁定顯有嚴重錯誤
    等。
四、按汽車裝載貨物超過核定之總重量、總聯結重量者，處汽車
    所有人罰鍰，並記汽車違規紀錄1 次，其應歸責於汽車駕駛
    人時，除依第3項規定處汽車駕駛人罰鍰及依第63條第1項第
    2款規定記點外，並記該汽車違規紀錄1次；有前項規定之情
    形者，應責令改正或當場禁止通行，並處10,000元罰鍰，超
    載10公噸以下者，以總超載部分，每1公噸加罰1,000元；超
    載逾10公噸至20公噸以下者，以總超載部分，每1公噸加罰2
    ,000元；超載逾20公噸至30公噸以下者，以總超載部分，每
    1公噸加罰3,000元；超載逾30 公噸者，以總超載部分，每1
    公噸加罰5,000元。未滿1公噸以1 公噸計算，道路交通管理
    處罰條例第29條之2第1項、第3項分別定有明文。經查：
  (一)抗告人所有之系爭營業貨運曳引車，於 100年1月14日下午3
    時50分許，行經新竹市○○○○路口，經南寮派出所員警會
    同駕駛吳光忠將系爭營業貨運曳引車駛至亞興水泥公司過磅
    ，發現該車總重59,720kg，然該車核定之總聯結重量為43公
    噸，超重16,720kg，遂以系爭營業貨運曳引車裝載貨物超過
    核定之重量為由，依違反道路交通管理處罰條例第29 條之2
    第1項、第3項之規定掣單逕行舉發，原處分機關即依上開條
    文、違反道路交通管理事件統一裁罰基準及處理細則第41條
    、第43條、第44條及第67條等規定，於100年6月2 日以壢監
    裁字第裁53-E00000000號違反道路交通管理事件裁決書，裁
    處抗告人罰鍰44,000元，並記汽車違規紀錄1 次等情，有新
    竹市警察局舉發違反道路交通事件通知單、裁決書、亞興水
    泥公司過磅單、汽車車籍查詢資料各1 紙附卷可稽，此部分
    事實堪以認定。
  (二)又抗告人之營業貨運曳引車總載重限制為43公噸，該車於舉
    發當日裝載貨物行經新竹市○○○○路口時，經南寮派出所
    員警會同駕駛吳光忠將系爭營業貨運曳引車駛至亞興水泥公
    司過磅結果，超重16.72 公噸，且該地磅站所使用之地磅器
    已由標準檢驗局測試檢定合格，於舉發當日之功能正常等情
    ，已據新竹市警察局第一分局100年2月24日竹市警一分五字
    第1000004279 號函載明：「核重43公噸，總重『5,720公噸
    』、超重16.72 公噸」等語，固與舉發單上所載：「核重43
    公噸，總重59,720『kg』，超重16,720公斤」之數據不符，
    惟當時系爭營業貨運曳引車經過磅後，總重確為59,720kg，
    有亞興水泥公司過磅單在卷可佐；且上開函文有關「總重5,
    720公噸、超重16.72公噸」之記載，乃舉發員警誤植等情，
    亦據新竹市警察局第一分局100年6月24日竹市警一分五字第
    1000013906號函在卷可稽。而本件對系爭營業貨運曳引車進
    行秤重之固定地秤係經標準檢驗局檢驗合格，檢定合格號碼
    為C1BC0000000號，檢定日期為99年1月12日，有效期間為10
    0年1月31日，最大秤量60,000 公斤、最小秤量400公斤，檢
    定在法定公差內等情，有新竹市警察局第一分局100年6月24
    日竹市警一分五字第10000139036 號函所檢附之標準檢驗局
    度量衡器檢定合格證書1紙、照片2紙在卷可憑，顯見本件使
    用固定地秤秤量之100年1月14日時，該地秤係在檢定合格之
    有效期限內，且系爭營業貨運曳引車經秤得重量為59,720公
    斤，亦在上開固定地秤之秤量範圍之內，是本件固定地秤秤
    量之正確性，應可認定。抗告人空言泛稱該固定地秤未經經
    濟部標準局檢驗合格，所秤得之數據無法採信云云，容有誤
    會。
  (三)綜上所述，抗告人之系爭營業貨運曳引車，於前揭時、地確
    有裝載貨物達59,720公斤，超過核定之總聯結重量43公噸之
    違規事實，要屬明確，洵堪認定。從而，原處分機關依前揭
    道路交通管理處罰條例第29條之2第1項、第3 項、違反道路
    交通管理事件統一裁罰基準及處理細則第41條、第43條、第
    44條、第67條暨違反道路交通管理事件統一裁罰標準表之規
    定，以汽車裝載貨物超過核定之總聯結重量裁罰罰鍰10,000
    元，並就超重16.720公噸部分，加罰34,000元，合計裁處抗
    告人罰鍰44,000元，並記汽車違規紀錄1 次，其認事用法均
    核無違誤。綜上，經核原裁定並無不合，抗告意旨陳詞提出
    抗告，就原裁定詳細說明認不足資為有利於抗告人認定之事
    項，再行爭執，非有理由，應予駁回。
五、依道路交通管理處罰條例第89條，道路交通事件處理辦法第
    25條，刑事訴訟法第412條，裁定如主文。
中    華    民    國   100    年    7     月    29    日
                  刑事第十一庭  審判長法  官  許宗和
                                      法  官  趙功恆
                                      法  官  潘進柳
以上正本證明與原本無異。
不得再抗告。
                                      書記官  任正人
中    華    民    國   100    年    8     月    1     日